【裁判字號】    98,交聲,4180
【裁判日期】    981231
【裁判案由】    違反道路交通管理處罰條例聲明異議
【裁判全文】
臺灣臺北地方法院交通事件裁定        98年度交聲字第4180號
原處分機關  臺北市交通事件裁決所
異  議  人
即受處分人  甲○○
上列異議人即受處分人因違反道路交通管理處罰條例案件，對於
臺北市交通事件裁決所於民國98年11月9日北市裁罰字第裁22—
C00000000號之裁決書（原處分案號：北縣警交大字第C00000000
號）聲明異議，本院裁定如下：
    主  文
異議駁回。
    理  由
一、按汽車駕駛人，行經有燈光號誌管制之交岔路口闖紅燈者，
    處新臺幣（下同）1,800元以上5,400元以下罰鍰，並記違規
    點數3點，道路交通管理處罰條例第53條1項、第63條第1項
    第3款定有明文。又行為人有道路交通管理處罰條例之情形
    而當場舉發者，應填製舉發違反道路交通管理事件通知單，
    勾記被通知人欄，並填記駕駛人或行為人姓名、性別、出生
    年月日、地址、身分證統一編號及車主姓名、地址、車牌號
    碼、車輛種類。被查獲之駕駛人或行為人為受處分人時，應
    於填記通知單後將通知聯交付該駕駛人或行為人簽名或蓋章
    收受之；拒絕簽章者，仍應將通知聯交付該駕駛人或行為人
    收受，並記明其事由及交付之時間；拒絕收受者，應告知其
    應到案時間及處所，並記明事由與告知事項，視為已收受，
    違反道路交通管理事件統一裁罰基準及處理細則第11條第1
    項第1款亦有規定。
二、原處分意旨略以：異議人即受處分人甲○○98年10月25日04
    時20分許，駕駛車號395-CH號營業小客車（下稱系爭車輛）
    ，沿臺北縣三重市○○街行駛，行至有燈光號誌管制之溪尾
    街與慈愛路之交岔路口（下稱系爭交岔路口）時，闖越紅燈
    跨過該交岔路口所繪設之停止線，經臺北縣政府警察局三重
    分局員警以異議人有「闖紅燈（溪尾街紅燈直行）」之違規
    行為，依違反道路交通管理處罰條例第53條第1項之規定，
    以北縣警交大字第C00000000號舉發違反道路交通管理事件
    通知單掣單攔停舉發，惟異議人拒絕簽收，員警乃於舉發通
    知單上記明異議人拒簽拒收之事由，而視為異議人已收受該
    舉發通知單。嗣異議人於舉發通知單上所載應到案日期98
    年11月10日前之同年月9日向原處分機關提出申訴，經原處
    分機關查復後仍認異議人有上開違規行為，原處分機關乃於
    98年11月9日依道路交通管理處罰條例第53條第1項、第63
    條第1項第3款（原處分漏載第3款）等規定，以異議人有「
    駕車行經有燈光號誌管制之交岔路口闖紅燈」之行為，裁處
    罰鍰新臺幣（下同）2,700元，並記違規點數3點，異議人於
    同日收受裁決書後，旋即於同日提出本件聲明異議等語。
三、異議人聲明異議意旨略以：因系爭交岔路口屬三向交岔路口
    ，伊當時駕駛系爭車輛沿溪尾街行駛，溪尾街之路口之號誌
    屬閃黃燈，故伊判斷對向即慈愛街方向之號誌亦當應為黃燈
    號誌，故直行跨過馬路，伊並未闖紅燈，當然拒絕簽收云云
    。
四、經查：
   （一）本件異議人駕駛系爭車輛於98年10月25日04時20分許
         ，沿臺北縣三重市○○街方向行駛，行經有燈光號誌
         管制之溪尾街與慈愛街之交岔路口時，闖越紅燈跨過
         該交岔路口直行往慈愛街方向行駛，此有原舉發單位
         就異議人之違規事實查覆原處分機關之臺北縣政府警
         察局三重分局98年11月25日北縣警重交申字第0980058
         262號函在卷可稽，堪認異議人所駕駛系爭車輛係於上
         開交岔路口紅燈亮起後始超越停止線通過該路口。
   （二）至異議人雖辯稱其當時行車方向號誌燈屬黃燈，故判
         斷對向亦應屬黃燈號誌，遂直行跨越路口云云，然員
         警掣單舉發違反道路交通管理處罰條例所列之違規事
         實，本質上為行政處分，且係公務員基於職務上之權
         力，依法就特定之具體事件所為具有公法上效果之單
         方行政行為，基於公務員所為公法上行為具有公信力
         之原則，該行政處分當可被推定為真正，是本件異議
         人既未就執勤人員之舉發違誤提出相關證據以供調查
         ，而依卷存證據資料亦無其他積極證據足資證明其有
         捏造事實違法取締之情事，則執勤人員本其維護交通
         秩序及安全之職責所為之上開舉發行為，自應受到合
         法及正確之推定。又自異議人聲明異議之情節以觀，
         既已知尚未進入該交岔路口時，號誌燈已為黃燈號誌
         ，即應知迅即將轉為紅燈，且溪尾街與仁愛街分屬不
         同車道，異議人本應遵照仁愛街口之號誌燈指示，惟
         異議人非但未查看仁愛街口之號誌燈指示，反恣意以
         主觀推定對向路口應為黃燈號誌，逕自通過該路口，
         忽視駕駛人用路應遵行交通號誌之義務，其異議理由
         顯難令人信服。從而，異議人空言未闖紅燈均係卸責
         之詞，不足採信。本件事證明確，異議人上揭違規闖
         紅燈行為，堪以認定，仍應依法處罰。
五、綜上所述，異議人確有於上開時、地，行經有燈光號誌管制
    之交岔路口闖紅燈之違規行為，原處分機關依道路交通管理
    處罰條例第53條第1項、第63條第1項第3款（原處分漏載第3
    款）、違反道路交通管理事件統一裁罰基準表之規定，裁處
    異議人罰鍰2,700元，並記違規點數3點，尚無違誤。異議人
    猶執前詞指摘原處分不當，為無理由，應予駁回。
據上論斷，應依道路交通案件處理辦法第19條，裁定如主文
中    華    民    國    98    年    12    月    31    日
                臺灣臺北地方法院交通法庭
                              法  官  楊雅清
上正本證明與原本無異。
如不服本裁定，應於裁定送達後5日內向本院提出抗告狀。
                              書記官  吳俊龍
中    華    民    國    98    年    12    月    31    日

司法院資訊處製作；財團法人民間司法改革基金會備份。
